臺灣臺中地方法院刑事判決　94年度訴字第2239號
公　訴　人　臺灣臺中地方法院檢察署檢察官
被　　　告　乙○○
選任辯護人　鄭志明律師
上列被告因殺人未遂案件，經檢察官提起公訴（九十四年度偵字
第二九四九號），本院判決如下：
    主    文
乙○○無罪。
    理    由
一、公訴意旨略以：被告乙○○因覺與被害人即其男友甲○○感
    情漸行疏遠，乃意圖與伊同歸於盡。其遂於民國九十三年八
    月一日，至坐落臺中縣新社鄉○○村○○○段八九之七八地
    號土地上之被害人居住之工寮內，與被害人過夜同眠。於翌
    日（九十三年八月二日）早上，被害人即自行外出工作，迄
    至當日下午六時許，始返回該工寮內。此時，被告已在該工
    寮內之廚房烹煮晚餐。被害人因覺口渴，遂拿取一罐伯朗牌
    易開罐裝之咖啡交付予被告飲用，另拿取一罐自己飲用，伊
    飲畢後，即至該工寮後方處，餵養雞隻。趁此空檔，被告竟
    基於殺人之犯意，將少量農藥巴拉刈，倒入自己飲用之上開
    伯朗牌咖啡罐內。於當日晚上六時三十分許，被害人再次返
    回工寮內時，被告即持該罐摻有巴拉刈之上開伯朗牌咖啡，
    交付予被害人飲用。被害人喝下一口，再喝入第二口時，因
    察覺口中有不明藥丸，隨即將藥物自口中取出，並吐掉該口
    咖啡。被告即向被害人稱：該藥丸係其治療憂鬱症之藥丸，
    其於飲用上開咖啡時，不慎掉落至罐內，並將該藥丸取回，
    隨將之吞下。此時，被害人已覺頭暈、走路不穩，草草吃過
    晚餐後，即進入臥室休息。被告再自行將該罐未飲完之摻有
    巴拉刈之咖啡飲畢後，即至該工寮外，駕駛被害人所有車牌
    號碼：ＮＯ–六五六○號自用小客車，衝撞該工寮大門（涉
    嫌毀損部分，未據告訴）。惟因藥效發作，被告開始嘔吐，
    感覺身體不適，遂入內叫醒被害人。俟被害人甦醒後亦開始
    嘔吐，察覺有異，乃立即報警，經警到場後，電召救護車將
    該二人及時送醫，該二人始倖免一死。因認被告涉有刑法第
    二百七十一條第二項、第一項殺人未遂罪嫌云云。
二、按犯罪事實應依證據認定之，無證據不得認定犯罪事實；又
    案件不能證明被告犯罪者，應諭知無罪之判決，刑事訴訟法
    第一百五十四條第二項、第三百零一條第一項分別定有明文
    。再者，認定不利於被告之事實，須依積極證據，苟積極證
    據不足為不利於被告事實之認定時，即應為有利於被告之認
    定，更不必有何有利之證據；又認定犯罪事實所憑之證據，
    雖不以直接證據為限，間接證據亦包括在內；然無論直接或
    間接證據，其為訴訟上之證明，須於通常一般之人均不致於
    有所懷疑，而得確信其為真實之程度者，始得據之為有罪之
    認定；另刑事訴訟法第一百六十一條已於九十一年二月八日
    修正公布，其第一項規定：檢察官就被告犯罪事實，應負舉
    證責任，並指出證明之方法。因此，檢察官對於起訴之犯罪
    事實，應負提出證據及說服之實質舉證責任。倘檢察官所提
    出之證據，不足為被告有罪之積極證明，或其指出證明之方
    法，無從說服法院以形成被告有罪之心證，基於無罪推定之
    原則，自應為被告無罪判決之諭知，業分經最高法院三十年
    上字第八一六號、七十六年臺上字第四九八六號、九十二年
    臺上字第一二八號著有判例。
三、公訴人認被告涉有上開罪嫌，無非係以：證人即被害人甲○
    ○之結述，被告與證人甲○○之病歷資料（含診斷證明書）
    ，及現場照片等情為據。
四、訊據被告固不否認：曾於上揭時地，將未飲畢之上開易開罐
    裝咖啡交付予被害人飲用。其曾以上開將農藥巴拉刈加入咖
    啡內，再加以服用之方式自殺，但經警及時將其送醫，幸未
    死亡之事實，但堅詞否認有公訴人所指上開犯行，辯稱：其
    於當晚六時三十分許，交付予被害人飲用之咖啡，並未有加
    入農藥巴拉刈。係被害人飲用完咖啡後，進入臥室休息，於
    當晚八、九時許，其始將農藥巴拉刈加入咖啡內飲用，欲以
    此方式自殺。其因有憂鬱症才會想自殺，但其並未要與被害
    人謀為同死。其不知為何被害人當晚會誤食農藥巴拉刈，致
    伊尿液亦檢驗出含有農藥巴拉刈成分等語。
五、經查：(一)１、證人即被害人甲○○於本院審理時，結稱：伊
    於當晚六時三十分許，飲用上開由被告交付予伊飲用之咖啡
    時，第一口並無異狀，已將之飲下，飲至第二口時，係因咖
    啡含有藥丸，覺得有問題，伊乃將藥丸自口中取出，並將第
    二口咖啡吞掉。第一口及第二口咖啡本身並沒有奇怪的味道
    ，伊隨將該咖啡罐放旁邊，再去洗澡，之後吃飯，隨後睡覺
    。伊於當晚七時許睡覺前，並未有嘔吐，睡醒後，亦未有嘔
    吐，且伊睡覺前亦未看到被告有嘔吐（參本院卷第二八頁至
    第三五頁）等語。２、證人即當日到場之員警劉達光於本院
    審理時，結稱：當晚因認係屬單純自殺案件，遂將上開易開
    罐之咖啡空罐一併送交醫院，以利醫師對被告及被害人急救
    。渠事後向童綜合醫院詢問時，該醫院稱已將該咖啡空罐丟
    棄，致未能扣案。渠當時亦未將現場之嘔吐物扣案送驗，僅
    有當場拍照存證（參本院卷第一四五頁至第一四七頁）等語
    。３、證人劉達光於當晚接獲勤務中心之通知（該中心係於
    九十三年八月二日晚上十時三十三分接獲報案，參警詢卷九
    十三年八月三日職務報告書），馬上到達上開現場，約當晚
    十時四十分許到達。到達現場時，被害人坐在大門前，旁邊
    有嘔吐物，被害人說是他吐的。而被告係在臥室內，被告旁
    有嘔吐物，並放有上開空咖啡罐等情，業據證人劉達光於本
    院審理時，結述在卷（參本院卷第一四二頁、第一四三頁）
    ，核與證人甲○○於本院審理時之結述（參本院卷第一四九
    頁）相符，並有現場照片九幀附於警詢卷可參。４、衡以常
    情，倘證人甲○○於當晚六時三十分許，所飲用之上開咖啡
    內含有農藥巴拉刈，則為何伊至當晚十時三十分許為被告叫
    醒前，並未有嘔吐之現象？此外，農藥巴拉刈本身係含有惡
    臭及特殊味道，倘證人甲○○所飲用之上開咖啡含有農藥巴
    拉刈，則為何證人甲○○於飲用時，並未查覺有惡臭之味道
    ，而認伊所飲用之該二口咖啡之味道均無異狀（如前所述，
    伊係因所飲用之第二口咖啡含有藥丸而認為有異狀，並非因
    味道本身有異味，而認為有異狀）？準此，被告於上揭時地
    ，交付予證人甲○○飲用之上開咖啡，是否確實含有農藥巴
    拉刈，尚非無疑。(二)１、被告於九十三年八月一日晚上，甫
    與證人甲○○發生性關係，雙方並未有發生爭執及不愉快之
    情形。且於九十三年八月二日晚上十時三十分許，係由被告
    進入臥室內，將證人甲○○叫醒等情，業據證人甲○○於本
    院審理時，結述無訛（參本院卷第三八頁、第四○頁）。衡
    以常情，倘被告確實有意與證人甲○○謀為同死而自殺，其
    理應會採取較強烈之方式為之，而非以上述之僅交付上開少
    量之咖啡予證人甲○○飲用，且在經過三、四小時後，其尚
    進入臥室內，將證人甲○○叫醒，再由證人甲○○報警到場
    ，將該二人送醫急救。從而，被告當晚主觀上是否確有殺害
    證人甲○○之動機及犯意，再謀為與伊同死而自殺，亦非無
    疑？２、被告與證人甲○○雖分別於九十三年八月三日凌晨
    一時十二分許、一時二十七分，經童綜合醫院採取該二人之
    尿液後送驗後，均檢驗出含有農藥巴拉刈陽性反應。惟因當
    時並未檢驗該二人之尿液中農藥巴拉刈含量多寡，致無法判
    讀該二人究係故意或誤食農藥巴拉刈，及所故意或誤食之數
    量多寡等情，有該醫院九十四年九月八日（九四）童醫字第
    ○九七四號函一紙附於本院卷第七二頁可參。準此，證人甲
    ○○當晚是否有可能係因自己不慎誤食含有農藥巴拉刈之其
    他飲料或食物，而非係因飲用由被告所交付予伊飲用之上開
    咖啡，導致伊上開尿液經檢驗出含有農藥巴拉刈成分，亦無
    法加以排除。３、選任辯護人固聲請本院再次向童綜合醫院
    函查被告及被害人尿液中含有農藥巴拉刈之原因為何，何以
    該二人之病情差距如此大？為何被害人於經該院急救後之翌
    日（九十三年八月四日），經該院採取之尿液，未再檢驗出
    含有農藥巴拉刈之成分等事項，欲證明公訴人所起訴之上開
    事實，確有疑義。惟本院經綜合審酌本件卷內之直接及間接
    證據後，認為尚無法達到令通常一般之人均不致於有所懷疑
    ，而得確信被告確有公訴人所指上開犯行。從而，本院認選
    任辯護人上開證據之聲請，已無調查之必要，爰予以駁回，
    附予敘明。(三)綜上所述，本件檢察官所提出之證據及所指出
    證明之方法，並不足為被告有罪之積極證明，無從說服法院
    以形成被告有罪之心證。此外，復查無其他積極確切之證據
    ，足資證明被告確有上開犯行。是揆諸上開說明意旨，自應
    為被告無罪之諭知。
據上論斷，應依刑事訴訟法第三百零一條第一項，判決如主文。
本案經檢察官丙○○到庭執行職務。
中　　華　　民　　國　　94　　年　　10　　月　　12　　日
                  刑事第十二庭  審判長法　官　王鏗普
                                      法　官　羅智文
                                      法　官　唐敏寶
以上正本證明與原本無異。
如不服本判決，應於送達後十日內向本院提出上訴狀（須附繕本
），上訴於臺灣高等法院臺中分院。
                                      書記官　魏宏銘
中　　華　　民　　國　　94　　年　　10　　月　　12　　日
